臺灣板橋地方法院刑事判決　　　　　　　94年度訴字第1764號
公　訴　人　臺灣板橋地方法院檢察署檢察官
被　　　告　甲○○
上列被告因違反槍砲彈藥刀械管制條例案件，經檢察官提起公訴
（94年度偵字第6950號），本院判決如下：
    主  文
甲○○未經許可，持有彈藥之主要組成零件，處有期徒刑柒月，
併科罰金新臺幣伍萬元，罰金如易服勞役，以銀圓佰元即新臺
幣玖佰元折算壹日。扣案之霰彈槍子彈壹顆、彈藥之主要組成零
件煙火類火藥（0.59公克，於土製爆裂物1 顆內，以塑膠圓柱體
為容器，長65mm、直徑22mm，重41.3g）及 煙火類火藥（0.08公
克，於黑色火藥1 瓶內）均沒收。
    事  實
一、甲○○明知具有殺傷力之子彈，係屬槍砲彈藥刀械管制條例
    第4 條第1 項第2 款之彈藥，非經主管機關許可不得持有之
    ，竟基於持有子彈之犯意，於民國87年間某日，在臺北縣林
    口鄉某處，自姓名年籍不詳綽號「土匪貴」之成年男子收受
    具有殺傷力之霰彈槍子彈1 顆，旋將之放置於臺北縣中和市
    ○○街26號2 樓的住處，而無故持有之。復明知火藥為炸彈
    或爆裂物之主要組成零件，係槍砲彈藥刀械管制條例所列管
    之物品，非經主管機關或中央主管機關內政部許可，不得持
    有，竟仍基於持有炸彈或爆裂物之主要組成零件之犯意，於
    94年1 、2 間某日，在臺北縣板橋市之某商店，以一盒20元
    之價格，購買2 盒水鴛鴦炮，從其內析出煙火類火藥及黑色
    火藥等炸彈或爆裂物之主要組成零件而持有之。嗣於94 年4
    月26日1 時30分許，在臺北縣中和市○○街26號2 樓住處內
    為警查獲，並扣得上開具殺傷力之霰彈槍子彈1 顆、及煙火
    類火藥（1.9 公克，於土製爆裂物1 顆內，以塑膠圓柱體為
    容器，長65mm、直徑22mm，重41.3g）及 煙火類火藥（1.1
    公克，於黑色火藥1 瓶內）等炸彈或爆裂物之主要組成零件
    。
二、案經臺北縣政府警察局樹林分局報請臺灣板橋地方法院檢察
    署檢察官偵查起訴。
    理  由
一、上揭事實業據被告甲○○迭次於警詢、偵查中及本院審理時
    坦承不諱，復有扣案之上開具殺傷力之霰彈槍子彈1 顆、及
    煙火類火藥（1.9 公克，於土製爆裂物1 顆內，以塑膠圓柱
    體為容器，長65mm、直徑22mm，重41.3g）及 煙火類火藥（
    1.1 公克，於黑色火藥1 瓶內）等炸彈或爆裂物之主要組成
    零件可資佐證，又扣案之上開霰彈槍子彈1 顆，經送請內政
    部警政署刑事警察局以性能檢驗法，認定送鑑霰彈槍子彈1
    顆，認係12gauge 之制式霰彈，認具殺傷力，此有該局所出
    具94年5 月24日刑鑑字第0940068289號槍彈鑑定書乙份可佐
    ，另扣案之土製爆裂物2 顆及黑色火藥1 瓶，經送內政部警
    政署刑事警察局以檢視、X 光透視、拆解、燃燒試驗、呈色
    試驗、氣相層析質譜分析、紅外線光譜分析、掃瞄式電子顯
    微鏡/X射線能譜分析等法，鑑驗結果，其結果稱：「一、編
    號一：土製爆裂物1 顆，係以塑膠圓柱體為容器，長65mm、
    直徑22 mm ，重41.3g 。外用黃色膠帶纏繞，並以熱熔膠封
    口，經以ｘ光透視並拆解後，內含小鐵釘8 支、金屬圓管物
    3 枚，碎紙片少許及煙火類火藥1.9g（經送請本局鑑識科檢
    出認係煙火類火藥，淨重0.82公克，取0.23公克供鑑驗用罄
    ，餘0.59公克），填充密實，然未發現有發火裝置連接至火
    藥，其結構尚未完整，認非屬爆裂物。其煙火類火藥，依據
    內政部86年11月24日台（86）內警字第8670683 號公告，火
    藥為炸彈或爆裂物之主要組成零件。二、編號二：土製爆裂
    物1 顆，係以金屬圓管為容器，長50 mm 、直徑12mm，重
    34.7g 。兩端以熱熔膠封口，經以ｘ光透視並拆解後，內有
    螺帽狀、啞鈴狀、長條狀金屬物各1 個，然未發現火藥及發
    火物，認非爆裂物。三、編號三：黑色火藥1 瓶，係以高
    47mm、直徑12mm之塑膠容器盛裝，內含煙火類火藥火藥1.1g
    （經送請本局鑑識科檢出認係煙火類火藥，淨重0.20公克，
    取0.12公克供鑑驗用罄，餘0.08公克），依據內政部86年11
    月24日台（86）內警字第8670683 號公告，火藥為炸彈或爆
    裂物之主要組成零件。」等語，亦有內政部警政署刑事警察
    局94年8 月12日刑偵五字第0940122952號鑑驗通知書、及94
    年7 月27日刑鑑字第0940091102號鑑定書各乙紙附於本院卷
    可參，足徵被告之自白核與事實相符。綜上，本件事證已臻
    明確，被告犯行洵堪認定，應依法論科。
二、按被告甲○○行為終止後，槍砲彈藥刀械管制條例固於94年
    1 月26日經修正公布部分條文，並於同年月28日生效，惟該
    條例第12條第4 項及13條第4 項之規定並未經修正，自應適
    用新法。次按可供槍枝使用具有殺傷力之子彈，係槍砲槍藥
    刀械管制條例第4 條第1 項第2 款所列之子彈，依同條例第
    5 條之規定，非經中央主管機關許可，不得持有。被告甲○
    ○未經許可，持有具有殺傷力之霰彈槍子彈1 顆，核其所為
    ，係犯修正後同條例第12條第4 項未經許可持有子彈罪。再
    按槍砲彈藥刀械管制條例第13條所稱彈藥之主要組成零件，
    依該條例第4 條第3 項規定，槍砲、彈藥主要組成零件種類
    ，由中央主管機關公告之。茲據內政部於86年11月24日以（
    86）台內警字第8670683 號函公告之「槍砲、彈藥主要組成
    零件種類」，關於炸彈及爆裂物類者，包含火藥之項目。又
    本件扣案物，經函送內政部警政署刑事警察局鑑識科認定，
    結果認為：「上開送鑑物煙火類火藥（1.9 公克，於土製爆
    裂物1 顆內）及煙火類火藥（1.1 公克，於黑色火藥1瓶 內
    ），係屬本部86年11月24日（86）台內警字第8670 683 號
    函公告之炸彈或爆裂物之主要組成零件」，此有內政部警政
    署刑事警察局94年8 月12日刑偵五字第0940122952號號鑑驗
    通知書乙紙附於本院卷可參。故核被告持有上開煙火類火藥
    所為，係犯槍砲彈藥刀械管制條例第13條第4 項之未經許可
    ，持有彈藥主要組成零件罪。又被告係以一持有行為而同時
    觸犯上開2 罪名，為想像競合犯，應依刑法第55條規定，從
    1 重之未經許可持有彈藥主要零件罪處斷。爰審酌被告年輕
    識淺，率爾持有違禁物，犯罪之動機、目的、手段，以及被
    告擁有子彈及火藥，危害社會治安至深，並兼衡被告無故持
    有子彈、及彈藥之主要組成零件之數量及其犯後已坦承犯行
    ，深知悔悟，態度堪稱良好等一切情狀，量處如主文所示之
    刑，並諭知易服勞役之折算標準，以資懲儆。
三、扣案之霰彈槍子彈1 顆，具殺傷力；又彈藥之主要組成零件
    煙火類火藥（0.59公克，於土製爆裂物1 顆內，以塑膠圓柱
    體為容器，長65mm、直徑22mm，重41.3g）及 煙火類火藥（
    0.08公克，於黑色火藥1 瓶內），為彈藥主要組成零件，均
    係屬違禁物，不問屬於犯人與否，均應依刑法第38條第1項
    第1 款規定宣告沒收。至因鑑驗用罄之煙火類火藥，因既已
    滅失不存在，爰不宣告沒收，附此敘明。另扣案之土製爆裂
    物1 顆（以金屬圓管為容器，長50mm、直徑12mm，重34.7g
    ），既未發現火藥及發火物，認非爆裂物，業如前述，非屬
    公告之彈藥主要組成零件，有上開內政部警政署上揭函文在
    卷可稽，既非槍砲彈藥刀械管制條例所列管之彈藥或其主要
    組成零件，自非屬違禁物，且亦查無證據證明係供犯罪所用
    或犯罪所得之物，依法無從宣告沒收。至扣案尖嘴鉗1 支、
    螺絲起子2 支、鐵鎚1 支、鐵夾2 支、銅夾1 支、小挫刀1
    支、底火等物，被告供稱係其平時修理音響所用之物，既與
    本件犯罪無涉，不應於本案一併宣告沒收，亦附此敘明。
據上論斷，應依刑事訴訟法第273 條之1 第1 項、第299 條第1
項前段，槍砲彈藥刀械管制條例修正後第12條第4 項、第13條第
4 項，刑法第11條前段、第55條、第42條第2 項、第38條第1 項
第1 款，罰金罰鍰提高標準條例第2 條，現行法規所定貨幣單位
折算新臺幣條例第2 條，判決如主文。
本案經檢察官張慶林到庭執行職務。
中　　華　　民　　國　　94　　年　　9 　　月　　30　　日
                  刑事第十二庭  法　官  吳 幸 娥
以上正本證明與原本無異。
如不服本判決應於送達後10日內向本院提出上訴狀。
                                書記官　洪 惠 玲
中　　華　　民　　國　　94　　年　　9 　　月　　30　　日
附錄本案論罪科刑法條全文：
修正後槍砲彈藥刀械管制條例第12條
未經許可，製造、販賣或運輸子彈者，處1 年以上7 年以下有期
徒刑，併科新台幣5 百萬元以下罰金。
未經許可，轉讓、出租或出借子彈者，處6 月以上5 年以下有期
徒刑，併科新台幣3 百萬元以下罰金。
意圖供自己或他人犯罪之用，而犯前2 項之罪者，處3 年以上10
年以下有期徒刑，併科新台幣7 百萬元以下罰金。
未經許可，持有、寄藏或意圖販賣而陳列子彈者，處5 年以下有
期徒刑，併科新台幣3 百萬元以下罰金。
第1 項至第3 項之未遂犯罰之。
槍砲彈藥刀械管制條例第13條
未經許可，製造、販賣或運輸槍砲、彈藥之主要組成零件者，處
3年以上10年以下有期徒刑，併科新台幣700萬元以下罰金。
未經許可，轉讓、出租或出借前項零件者，處1 年以上7 年以下
有期徒刑，併科新台幣500萬元以下罰金。
意圖供自己或他人犯罪之用，而犯前二項之罪者，處5 年以上有
期徒刑，併科新台幣1千萬元以下罰金。
未經許可，持有、寄藏或意圖販賣而陳列第1 項所列零件者，處
6 月以上5 年以下有期徒刑，併科新台幣300 萬元以下罰金。
第1 項至第3 項之未遂犯罰之。
